---
title: "Assinaturas hidrológicas para bacias hidrográficas do SIN"
author: "JDT"
date: "24/05/2021"
output: html_document
editor_options: 
  chunk_output_type: console
---

```{r setup, include=FALSE}
knitr::opts_chunk$set(echo = TRUE)
```

## Pré-requisitos

Pacotes necessários:

```{r, message=FALSE}
#if(!require(PSF)) install.packages("PSF")
#if(!require(timetk)) remotes::install_github("business-science/timetk")
if(!require(EflowStats)) remotes::install_github("USGS-R/EflowStats")


pacotes <- c(
  "here",
  "usethis",
  "data.table",
  "HEobs",
#  "PSF",
  "tidyverse",
  "lubridate",
  "fs",
  "checkmate",
#  "xts",
#  "hydroGOF",
#  "ModelMetrics",
#  "forecast",
#  "timetk",
  "EflowStats",
  "NbClust",
  "cluster",  
  "cluster.datasets", 
  "cowplot", 
  "clValid",
  "ggfortify", 
  "clustree",
  "dendextend",
  "factoextra",
  "FactoMineR",
  "corrplot",
  "GGally",
  #"ggiraphExtra",
  "kableExtra",
  "tidymodels"
)
# Carregar os pacotes
easypackages::libraries(pacotes)
```

Scripts:

```{r}
source(here('R', 'load-data.R'))
source(here('R', 'utils.R'))
source(here('R', 'prep-stn-data.R'))
```

## Dados de vazão

Os dados importados de vazão devem ser regularmente espaçados no tempo. Esta adequação das séries diárias, se necessária, pode ser realizada com a função `complete_dates()` do pacote **`{lhmetools}`**. Assim assegura-se que todas estações possuam 1 observação por dia e sem datas faltantes.

```{r}
qnat_data <- qnat_dly_ons() %>%
  select(date, qnat, code_stn) %>%
  lhmetools::complete_dates(group = "code_stn")
glimpse(qnat_data)
```


## Assinaturas hidrológicas para 1 posto

Preparação dos dados para aplicação da função `calc_magnifSeven` com a opção de ano hidrológico (**water year**) para o posto 74 da ONS (G. B. Munhoz).

```{r}
qnat_posto <- qnat_data %>% 
  sel_station(.,station = 74)  
glimpse(qnat_posto)
summary(qnat_posto)

magnif7(stn_data = qnat_posto[-2])
```


## Assinaturas hidrológicas para todos postos


Agrupo os dados por estações e extrai as sete assinaturas hidrológicas.

```{r}
by_stn <- qnat_data %>% 
  group_by(code_stn) %>%
  nest()
  
seven_stats <- by_stn %>%
  mutate(stats = map(data, ~.x %>% magnif7))
```


```{r}
seven_stats_tidy <- seven_stats %>%
  select(stats) %>%
  unnest() %>%
  pivot_wider(names_from = indice, values_from = statistic) %>%
  ungroup()
seven_stats_tidy
saveRDS(seven_stats_tidy, file = here('output', 'seven_stats.RDS'))
```
