---
title: "Análise exploratória das assinaturas hidrológicas para bacias hidrográficas do SIN"
author: "JDT"
date: "24/05/2021"
output: html_document
editor_options: 
  chunk_output_type: inline
---

```{r setup, include=FALSE}
knitr::opts_chunk$set(echo = TRUE)
```

## Pré-requisitos

Pacotes necessários:

```{r, message=FALSE}
#if(!require(PSF)) install.packages("PSF")
#if(!require(timetk)) remotes::install_github("business-science/timetk")
if(!require(EflowStats)) remotes::install_github("USGS-R/EflowStats")


pacotes <- c(
  "ggmap",
  "ggrepel",
  "here",
  "usethis",
  "data.table",
  "HEobs",
#  "PSF",
  "tidyverse",
  "lubridate",
  "fs",
  "checkmate",
#  "xts",
#  "hydroGOF",
#  "ModelMetrics",
#  "forecast",
#  "timetk",
  "EflowStats",
  "NbClust",
  "cluster",  
  "cluster.datasets", 
  "cowplot", 
  "clValid",
  "ggfortify", 
  "clustree",
  "dendextend",
  "factoextra",
  "FactoMineR",
  "corrplot",
  "GGally",
  #"ggiraphExtra",
  "kableExtra",
  "tidymodels",
  "bestNormalize",
  "ggradar"
)
# Carregar os pacotes
easypackages::libraries(pacotes)
```

Scripts:

```{r}
source(here('R', 'load-data.R'))
source(here('R', 'utils.R'))
```


## Dados 

```{r}
seven_stats_tidy <- readRDS(here("output", "seven_stats.RDS"))
```


## Exploração e visualização das assinaturas hidrológicas

```{r Visualização}
hydrosigns <- select(seven_stats_tidy, -code_stn)

psych::describe(hydrosigns) %>% 
  relocate(skew, kurtosis) %>% View()
  kable() %>%   kable_styling()
  
describe_hydrosigns <- hydrosigns %>% 
  psych::describe() %>% 
  relocate(skew, kurtosis) 
```

### Distribuição das assinaturas

```{r}
hydrosigns %>% 
  pivot_longer(cols = everything(), names_to = "stats", values_to = "valor") %>%
  ggplot(aes(x=valor)) +
  geom_histogram(fill = "lightblue2", color = "black") + 
  facet_wrap(~stats, scales = "free_x") +
  labs(x = "Value", y = "Frequency") +
  theme_bw()

# dados normalizados
hydrosigns_scaled <- hydrosigns %>%
  scale() %>%
  as_tibble() 

hydrosigns_scaled %>%
  pivot_longer(cols = everything(), names_to = "stats", values_to = "valor") %>%
  ggplot(aes(x=valor)) +
  geom_histogram(fill = "lightblue2", color = "black") + 
  facet_wrap(~stats, ncol = 2) +
  labs(x = "Value", y = "Frequency") +
  theme_bw()

# boxplot
hydrosigns_scaled %>%
  pivot_longer(cols = everything(), names_to = "stats", values_to = "valor") %>%
  ggplot(aes(x=valor, y = stats)) +
  geom_boxplot(fill = "lightblue2", color = "black") + 
  #facet_wrap(~stats, ncol = 2) +
  #labs(x = "Value", y = "Frequency") +
  theme_bw()


```

Distribuição das assinaturas após normalização dos dados.


```{r, fig.align='center', fig.height=8, fig.width=6}
hs_n <- hydrosigns %>% 
  pivot_longer(cols = everything(), names_to = "stats", values_to = "valor") %>%
  arrange(stats) %>%
  group_by(stats) %>%
  nest() 

hs_trans <- hs_n %>%
  mutate(bn_obj = map(data, ~bestNormalize(.x$valor, allow_orderNorm = TRUE)),
         trans = map(bn_obj, ~.x$x.t),
         chosen_trans = map(bn_obj, ~attr(.x$chosen_transform, "class")[1]),
         norm_stat = map(bn_obj, ~.x$norm_stats[which.min(.x$norm_stats)])
         )

hs_trans %>%
  unnest(c("chosen_trans", "norm_stat"))
  
hydrosigns_trans <- hs_trans %>%
  unnest(c("trans")) %>%
  select(stats, trans) %>%
  ungroup()

hydrosigns_trans %>%
  ggplot(aes(x=trans)) +
  geom_histogram(fill = "lightblue2", color = "black") + 
  facet_wrap(~stats, ncol = 2) +
  labs(x = "Value", y = "Frequency") +
  theme_bw()


hydrosigns_trans_wide <- hydrosigns_trans %>%
  pivot_wider(names_from = "stats", values_from = "trans", values_fn = list) %>%
  unnest()
```

### Relação entre as assinaturas

```{r}
hydrosigns_trans_wide %>% 
  cor(.) %>%
  corrplot(type = "upper",
           method = "ellipse", 
           tl.cex = 0.9
           )

alpha <- 0.05
res <- corrplot::cor.mtest(
   hydrosigns_trans_wide,
   conf.level = 1-alpha
   )
 M <- cor(hydrosigns_trans_wide)
 corrplot::corrplot(M,
                    p.mat = res$p,
                    method = "color", 
                    type = "upper",
                    sig.level = c(.001, 0.01, alpha),
                    pch.cex = 1.2,
                    insig = "label_sig",
                    pch.col = "green"
                    #order = "AOE"
                    )
ggpairs(hydrosigns_trans_wide)
```


### Redução das dimensões

```{r}
res.pca <- PCA(hydrosigns_trans_wide,  graph = FALSE)# Visualize eigenvalues/variances
fviz_screeplot(res.pca, addlabels = TRUE)

```


```{r}
var <- get_pca_var(res.pca)# Contributions of variables to PC1
c_pc1 <- fviz_contrib(res.pca, choice = "var", axes = 1, top = 10)# Contributions of variables to PC2
c_pc2 <- fviz_contrib(res.pca, choice = "var", axes = 2, top = 10)# Control variable colors using their contributions to the principle axis

vec_pcs <- fviz_pca_var(res.pca, col.var="contrib",
             gradient.cols = c("#00AFBB", "#E7B800", "#FC4E07"),
             repel = TRUE # Avoid text overlapping
             ) + 
  theme_minimal() + 
  ggtitle("Variables - PCA")


cowplot::plot_grid(c_pc1, c_pc2, vec_pcs, align = "v")

```



## Análise de agrupamento


### K-means

Testando diferentes escolhas para o número de clusters.

```{r}
kclusts <- 
  tibble(k = 1:20) %>%
  mutate(
    #kclust = map(k, ~kmeans(hydrosigns_trans_wide, .x)),
    kclust = map(k, ~kmeans(hydrosigns_scaled, .x)),
    tidied = map(kclust, tidy)#,
    #glanced = map(kclust, glance),
    #augmented = map(kclust, augment, hydrosigns_trans_wide)
    #augmented = map(kclust, augment, hydrosigns_scaled)
  )
kclusts
```


```{r}
clusters <- 
  kclusts %>%
  unnest(cols = c(tidied))

assignments <- 
  kclusts %>% 
  unnest(cols = c(augmented))

clusterings <- 
  kclusts %>%
  unnest(cols = c(glanced))
```



```{r}
stats_sel <- c("lam1", "phase", "tau4", "amplitude")
tab_stats_rel <- combn(stats_sel, m = 2) %>%
  t() %>%
  data.frame() %>%
  set_names(nm = c("x", "y"))

plts_klust <-
  map(
    1:nrow(tab_stats_rel),
    function(ir) {
      # ir = 1
      vnames <- c(t(tab_stats_rel[ir, c("x", "y")]))
      ds <- select(assignments, k, .cluster, one_of(vnames))
      x <- vnames[1]; y <- vnames[2]
      ggplot(ds, aes(.data[[x]], .data[[y]])) +
        geom_point(aes(color = .cluster), alpha = 0.8) +
        facet_wrap(~k) + 
        geom_point(data = clusters,size = 8, shape = "x")
      
    }
  )
plts_klust


```

```{r}
plts_klust2 <-
  map(kclusts$k,
    function(ik) {
      # ik = 3
      fviz_cluster(kclusts[["kclust"]][[ik]],
             #`data = hydrosigns_trans_wide,
             data = hydrosigns_scaled, 
             frame.type = "convex") + 
       theme_bw() + 
        ggtitle(paste0("k = ", ik))
    }
  )
plts_klust2

```



```{r}
ggplot(clusterings, aes(k, tot.withinss)) +
  geom_line() +
  geom_point()
```


```{r}


# seven_stats_wide <- seven_stats_tidy %>%
#   pivot_wider(names_from = code_stn, values_from = statistic)
# seven_stats_wide

diss_matrix<- dist(hydrosigns_trans_wide, method = "euclidean", diag=FALSE)
clust_ana <- NbClust(seven_stats_tidy[-1], 
        diss=diss_matrix,
        distance = NULL, 
        min.nc=2, max.nc=10, 
        method = "ward.D2",
        index = "all")
clust_ana
```


## Nº ótimo de clusters

### Método 'Elbow'

```{r}
set.seed(31)
# function to compute total within-cluster sum of squares
fviz_nbclust(hydrosigns_scaled,
  kmeans,
  method = "wss",
  k.max = 20
) +
  theme_bw() +
  ggtitle("the Elbow Method")
```

### Estatística GAP


```{r}
gap_stat <- clusGap(hydrosigns_scaled, 
                    FUN = kmeans, 
                    nstart = 30, 
                    K.max = 24, 
                    B = 50)
fviz_gap_stat(gap_stat) + 
  theme_bw() + 
  ggtitle("fviz_gap_stat: Gap Statistic")

```


### Método silhueta


```{r}
fviz_nbclust(hydrosigns_scaled, 
             kmeans, 
             method = "silhouette", 
             k.max = 24) + 
  theme_minimal() + 
  ggtitle("The Silhouette Plot")
```

### Método das somas quadráticas

```{r}
kclusts_ss <- mutate(kclusts,
    within_ss = map_dbl(k, ~mean(kclusts[["kclust"]][[.x]][["withinss"]])),   
    between_ss = map_dbl(k, ~mean(kclusts[["kclust"]][[.x]][["betweenss"]]))
    ) %>%
  select(k, contains("_ss"))

kclusts_ss_long <-  kclusts_ss %>%
  pivot_longer(cols = -k, names_to = "measure", values_to = "valor")

kclusts_ss_long %>% 
  filter(k > 1) %>%
  ggplot(., aes(x=k, y=log10(valor), fill = measure)) + 
  geom_bar(stat = "identity", position = "dodge") + 
  ggtitle("Cluster Model Comparison") + 
  xlab("Number of Clusters") + 
  ylab("Log10 Total Sum of Squares")  
  #scale_x_discrete(name = "Number of Clusters", limits = c("0", "2", "3", "4", "5", "6", "7", "8"))
```

### NbClust

O pacote `NbClust` fornece 30 índices para determinar o número relevante de clusters propõe ao usuário o melhor esquema de agrupamento dos diferentes resultados obtidos da variação de todas combinações de nº de clusters, medidas de distância e métodos de agrupamentos.

```{r}
nbc_scaled <- NbClust(hydrosigns_scaled, 
                      distance = "euclidean",
                  min.nc = 2, max.nc = 20, 
                  method = "complete", index ="all")

factoextra::fviz_nbclust(nbc_scaled) + 
  theme_bw() + 
  ggtitle("NbClust's optimal number of clusters")
```


```{r}
nbc_scaled <- NbClust(hydrosigns_trans_wide, 
                      distance = "euclidean",
                  min.nc = 2, max.nc = 20, 
                  method = "complete", index ="all")

factoextra::fviz_nbclust(nbc_scaled) + 
  theme_bw() + 
  ggtitle("NbClust's optimal number of clusters")
```



### Clustree

```{r, fig.height=9, fig.width=7}
tmp <- NULL
for (k in 1:11){
  tmp[k] <- kmeans(hydrosigns_scaled, k, nstart = 30)
}
df <- data.frame(tmp)# add a prefix to the column names
colnames(df) <- seq(1:11)
colnames(df) <- paste0("k",colnames(df))# get individual PCA
df.pca <- prcomp(df, center = TRUE, scale. = FALSE)
ind.coord <- df.pca$x
ind.coord <- ind.coord[,1:2]
df <- bind_cols(as.data.frame(df), as.data.frame(ind.coord))
clustree(df, prefix = "k")
```



## Escolha do algoritmo apropriado


```{r}
tmp <- as.data.frame(hydrosigns_scaled) 
rownames(tmp) <- seven_stats_tidy$code_stn
intern <- clValid(tmp, 
                  nClust = 2:24, 
                  clMethods = c("hierarchical","kmeans","pam"), 
                  validation = "internal")# Summary
summary(intern) %>% kable() %>% kable_styling()
```


```{r}
# Compute dissimilarity matrix with euclidean distances
d <- dist(hydrosigns_scaled, method = "euclidean")# Hierarchical clustering using Ward's method
res.hc <- hclust(d, method = "ward.D2" )# Cut tree into 5 groups
grp <- cutree(res.hc, k = 5)# Visualize
plot(res.hc, cex = 0.6) # plot tree
rect.hclust(res.hc, k = 5, border = 2:5) # add rectangle
```

```{r}
grp <- cutree(res.hc, k = 3)# Visualize
plot(res.hc, cex = 0.6) # plot tree
rect.hclust(res.hc, k = 3, border = 2:5) # add rectangle
```
```{r}
# Execution of k-means with k=5
final3 <- kmeans(hydrosigns_scaled, 3, nstart = 30)
fviz_cluster(final3, data = hydrosigns_scaled) + theme_bw() + ggtitle("k = 3")
final5 <- kmeans(hydrosigns_scaled, 5, nstart = 30)
fviz_cluster(final5, data = hydrosigns_scaled) + theme_bw() + ggtitle("k = 5")
```

Valores médios das assinaturas hidrológicas para cada um dos três grupos finais.

```{r}
as.data.frame(seven_stats_tidy) %>%
  mutate(Cluster = final3$cluster) %>% 
  group_by(Cluster) %>% 
  select(-code_stn) %>% 
  summarise_all("mean") %>% View()
  #kable() %>% kable_styling()
```

```{r, fig.width=9, fig.height=9}
hydrosigns_df <- as.data.frame(hydrosigns_scaled) %>% 
  mutate(code_stn = seven_stats_tidy$code_stn)

cluster_pos <- as.data.frame(final3$cluster) %>% 
  mutate(code_stn = seven_stats_tidy$code_stn)
colnames(cluster_pos) <- c("cluster", "code_stn")

hydrosigns_final <- inner_join(cluster_pos, hydrosigns_df) %>%
  mutate(cluster = factor(cluster))

hydrosigns_radar <- hydrosigns_final %>%
  select(-code_stn) %>%
  group_by(cluster) %>%
  mutate_at(vars(-cluster), scales::rescale) %>%
  summarise_all(.funs = mean) %>%
  ungroup() 

hydrosigns_radar %>%
  ggradar(
    font.radar = "roboto",
    grid.label.size = 10,  # Affects the grid annotations (0%, 50%, etc.)
    axis.label.size = 6.5, # Afftects the names of the variables
    group.point.size = 2   # Simply the size of the point 
  )

ggpairs(hydrosigns_final, 
        columns = 3:ncol(hydrosigns_final), 
        mapping = aes(color = factor(cluster), alpha = 0.5), 
        diag = list(continuous = wrap("densityDiag")), 
        lower=list(continuous = wrap("points", alpha=0.9)))

```



```{r, fig.height=7, fig.width=8}
# Parallel coordiante plots allow us to put each feature on seperate column and lines connecting each column
ggparcoord(data = hydrosigns_final,
           columns = 3:9,
           groupColumn = 1, 
           alphaLines = 0.4, 
           title = "Parallel Coordinate Plot for the HydroSigns", 
           scale = "globalminmax", 
           showPoints = TRUE) + 
  theme(legend.position = "bottom")


```


```{r}
hydrosigns_final %>%
  pivot_longer(cols = -(cluster:code_stn), 
               names_to = "stats", 
               values_to = "valor") %>%
  rename(Assinaturas = stats) %>% 
  ggplot(aes(x=cluster, y = valor)) +
  geom_boxplot(aes(fill = Assinaturas), color = "black") + 
  xlab("Grupo") +
  ylab("Valor das assinaturas hidrológicas") +
   scale_fill_discrete(labels =c("Amplitude",
                              "AR(1)",
                              "Média",
                              "Fase", 
                              "Coeficiente de Variação",
                              "Assimetria",
                              "Curtose")) +
  #coord_flip() +
  #facet_wrap(~stats, ncol = 2) +
  #labs(x = "Value", y = "Frequency") +
  theme_bw() + 
     theme(
    # plot.title = element_text(size = 12, face = "bold"),
    legend.text = element_text(size = 16),
    legend.title = element_text(size = 16),
    text = element_text(size = 16)
  )
```
```{r}
hydrosigns_final %>%
  pivot_longer(cols = -(cluster:code_stn), 
               names_to = "stats", 
               values_to = "valor") %>% 
  rename(Assinaturas = stats,
         Grupos = cluster) %>% 
  ggplot(aes(x=Grupos, y = valor)) +
  geom_boxplot(aes(fill = Assinaturas), color = "black") + 
  scale_fill_discrete(labels =c("Amplitude",
                              "AR(1)",
                              "Média",
                              "Fase", 
                              "Coeficiente de Variação",
                              "Assimetria",
                              "Curtose"))
  #coord_flip() +
  #facet_wrap(~stats, ncol = 2) +
  #labs(x = "Value", y = "Frequency") +
  theme_bw() +
  scale_fill_manual(name = "Assinaturas hidrológicas",
                     labels =c("Amplitude",
                              "AR(1)",
                              "Média",
                              "Fase", 
                              "Coeficiente de Variação",
                              "Assimetria",
                              "Curtose"),
                     values = c("amplitude", 
                                "ar1",
                                "lam1",
                                "phase",
                                "tau2",
                                "tau3",
                                "tau4"))
```

```{r}
mutate(Assinaturas = recode(Assinaturas,
                                 amplitude = 'Amplitude',
                                 ar1 = 'AR(1)',
                                 lam1 = 'Média',
                                 phase = 'Fase',
                                 tau2 = 'Coeficiente de Variação'
                                 tau3 = 'Assimetria',
                                 tau4 = 'Curtose'))
```


Retirar os códigos das estações de cada grupo.


```{r}
postos_grupos <- hydrosigns_final %>%
  pivot_longer(cols = -(cluster:code_stn), 
               names_to = "stats", 
               values_to = "valor") %>% 
  group_by(code_stn,cluster) %>% 
  nest()

postos_k1 <- postos_grupos %>% 
  filter(cluster == 1) %>% 
  pull(code_stn)

postos_k2 <- postos_grupos %>% 
  filter(cluster == 2) %>% 
  pull(code_stn)

postos_k3 <- postos_grupos %>% 
  filter(cluster == 3) %>% 
  pull(code_stn)

# Para plotar no mapa pontos de diferentes cores representando os grupos
postos_k <- postos_grupos %>% 
  select(cluster,code_stn)
```


Dados com as coordenadas das estações.

```{r}
dropbox_link <- file.path('https://www.dropbox.com/s/d40adhw66uwueet/',
                'VazoesNaturaisONS_D_87UHEsDirceuAssis_2018.dat?dl=1')
  tmp_file <- fs::file_temp()
  download.file(
    url = dropbox_link,
    destfile = tmp_file,
    mode = "wb"
  )

postos_info <- extract_metadata(tmp_file, informative = TRUE)
latlog <- postos_info %>% 
  select(latitude,longitude)
```

Visualização no mapa de todas as estações.

```{r}
library(geobr)

states <- read_state(year=2019)

no_axis <- theme(axis.title=element_blank(),
                   axis.text=element_blank(),
                   axis.ticks=element_blank())

ggplot() +
  geom_sf(data = states, fill = "#FFFFFF", color = "#000000", size = .15, show.legend = TRUE) +
  #labs(subtitle = "Estações do SIN", size = 8) +
  theme_minimal() +
  no_axis +
  geom_point(
    data = postos_info,
    x = postos_info$longitude,
    y = postos_info$latitude,
    color = "blue",
    alpha = 0.8
    # show.legend = "point"
  ) +
  theme_bw() +
  
  # scale_size_continuous(name = "Estações") +
  # theme(
  #   panel.border = element_blank(), 
  #   panel.grid.major = element_blank(),
  #   panel.grid.minor = element_blank()
  #   )

```



Visualização no mapa das estações do primeiro grupo.

```{r}
coord_postosk1 <- postos_info %>% 
  filter(estacao_codigo %in% postos_k1) %>% 
  dplyr::select(latitude,longitude,nome_estacao,estacao_codigo)


boxk1 <- make_bbox(longitude,latitude,data = coord_postosk1)

mapak1 <-
  ggmap(
    get_map(location = boxk1, maptype = "toner", source = "stamen")
  ) +
  geom_point(
    data = coord_postosk1,
    x = coord_postosk1$longitude,
    y = coord_postosk1$latitude,
    color = "red"
  ) +
  geom_label_repel(data = coord_postosk1, aes(longitude, latitude, label = estacao_codigo))
```



Visualização no mapa das estações do segundo grupo.

```{r}
coord_postosk2 <- postos_info %>% 
  filter(estacao_codigo %in% postos_k2) %>% 
  dplyr::select(latitude,longitude,nome_estacao,estacao_codigo)


boxk2 <- make_bbox(longitude,latitude,data = coord_postosk2)

mapak2 <-
  ggmap(
    get_map(location = boxk2, maptype = "toner", source = "stamen")
  ) +
  geom_point(
    data = coord_postosk2,
    x = coord_postosk2$longitude,
    y = coord_postosk2$latitude,
    color = "blue"
  ) +
  geom_label_repel(data = coord_postosk2,aes(longitude,latitude,label = estacao_codigo)) #+
  #theme_void()
```

Visualização no mapa das estações do terceiro grupo.

```{r}
coord_postosk3 <- postos_info %>% 
  filter(estacao_codigo %in% postos_k3) %>% 
  dplyr::select(latitude,longitude,nome_estacao,estacao_codigo)


boxk3 <- make_bbox(longitude,latitude,data = coord_postosk3)

mapak3 <-
  ggmap(
    get_map(location = boxk3, maptype = "toner", source = "osm")
  ) +
  geom_point(
    data = coord_postosk3,
    x = coord_postosk3$longitude,
    y = coord_postosk3$latitude,
    color = "black"
  ) +
  geom_label_repel(data = coord_postosk3, aes(longitude, latitude, label = estacao_codigo))
```


Visualização no mapa de todos os clusters.

```{r}
postosk_arrum <- postos_k %>% 
  rename(estacao_codigo = code_stn)

coord_postosk <- postos_info %>% 
  inner_join(
    .,
    postosk_arrum,
    by = "estacao_codigo"
  ) %>% 
  dplyr::select(latitude,longitude,nome_estacao,estacao_codigo,cluster) %>% 
  rename(Grupo = cluster)

ggplot() +
  geom_sf(data = states, fill = "#FFFFFF", color = "#000000", size = .15, show.legend = TRUE) +
  # labs(subtitle = "Estações do SIN", size = 8) +
  theme_minimal() +
  no_axis +
  geom_point(
    data = coord_postosk,
    aes(
      x = longitude,
      y = latitude,
      color = Grupo
    )
  ) +
  # scale_size_continuous(name = "Estações") +
  theme(
    panel.border = element_blank(),
    panel.grid.major = element_blank(),
    panel.grid.minor = element_blank()
  ) +
   theme(
    # plot.title = element_text(size = 12, face = "bold"),
    legend.text = element_text(size = 16),
    legend.title = element_text(size = 16),
    text = element_text(size = 16)
  )
```



### Análise da localização das estações nos clusters


Informação das estações de todos os grupos incluindo nome do estado que estão localizadas.

```{r}
library(dplyr)
library(tibble)
library(tidygeocoder)


# info_postosk1 <- coord_postosk1 %>%
#   reverse_geocode(lat = latitude, long = longitude, method = 'osm', full_results = TRUE) %>%
#   dplyr::select(latitude,longitude,nome_estacao,address,state)
# 
# 
# info_postosk2 <- coord_postosk2 %>%
#   reverse_geocode(lat = latitude, long = longitude, method = 'osm', full_results = TRUE) %>%
#   dplyr::select(latitude,longitude,nome_estacao,address,state)
# 
# info_postosk3 <- coord_postosk3 %>%
#   reverse_geocode(lat = latitude, long = longitude, metho# info_postosk1 <- coord_postosk1 %>%
#   reverse_geocode(lat = latitude, long = longitude, method = 'osm', full_results = TRUE) %>%
#   dplyr::select(latitude,longitude,nome_estacao,address,state)
# 
# 
# info_postosk2 <- coord_postosk2 %>%
#   reverse_geocode(lat = latitude, long = longitude, method = 'osm', full_results = TRUE) %>%
#   dplyr::select(latitude,longitude,nome_estacao,address,state)
# 
# info_postosk3 <- coord_postosk3 %>%
#   reverse_geocode(lat = latitude, long = longitude, method = 'osm', full_results = TRUE) %>%
#   dplyr::select(latitude,longitude,nome_estacao,address,state)
# 
# # Salvar as informações dos postos de cada grupo
# saveRDS(info_postosk1, file = here('output', 'info_postosk1.RDS'))
# saveRDS(info_postosk2, file = here('output', 'info_postosk2.RDS'))
# saveRDS(info_postosk3, file = here('output', 'info_postosk3.RDS'))d = 'osm', full_results = TRUE) %>%
#   dplyr::select(latitude,longitude,nome_estacao,address,state)
# 
# # Salvar as informações dos postos de cada grupo
# saveRDS(info_postosk1, file = here('output', 'info_postosk1.RDS'))
# saveRDS(info_postosk2, file = here('output', 'info_postosk2.RDS'))
# saveRDS(info_postosk3, file = here('output', 'info_postosk3.RDS'))

# Carregar informações dos postos de cada grupo
info_postosk1<- readRDS(here("output", "info_postosk1.RDS"))
info_postosk2<- readRDS(here("output", "info_postosk2.RDS"))
info_postosk3<- readRDS(here("output", "info_postosk3.RDS"))
```


Regiões do Brasil

```{r}
subsis_seco <- c("Minas Gerais", "Goiás", "Mato Grosso", "Mato Grosso do Sul", "São Paulo", "Rio de Janeiro", "Espírito Santo")

subsis_norte <- c("Acre", "Amapá", "Amazonas", "Pará", "Rondônia", "Roraima", "Tocantins")

subsis_sul <- c("Rio Grande do Sul", "Santa Catarina", "Paraná")

subsis_nord <- c("Alagoas", "Bahia", "Ceará", "Maranhão", "Paraíba", "Pernambuco", "Piauí", "Rio Grande do Norte", "Sergipe")
```

Análise do número de postos por região dos grupos.

```{r}
subsis_k1 <- info_postosk1 %>% 
  mutate(
    se_co = sum(state %in% subsis_seco),
    norte = sum(state %in% subsis_norte),
    sul = sum(state %in% subsis_sul),
    nordeste = sum(state %in% subsis_nord)
    )

subsis_k2 <- info_postosk2 %>% 
  mutate(
    se_co = sum(state %in% subsis_seco),
    norte = sum(state %in% subsis_norte),
    sul = sum(state %in% subsis_sul),
    nordeste = sum(state %in% subsis_nord)
    )

subsis_k3 <- info_postosk3 %>% 
  mutate(
    se_co = sum(state %in% subsis_seco),
    norte = sum(state %in% subsis_norte),
    sul = sum(state %in% subsis_sul),
    nordeste = sum(state %in% subsis_nord)
    )
```
## Referências

https://towardsdatascience.com/10-tips-for-choosing-the-optimal-number-of-clusters-277e93d72d92

https://www.tidymodels.org/learn/statistics/k-means/